【裁判字號】    90,訴,875
【裁判日期】    901221
【裁判案由】    公司法
【裁判全文】
臺灣板橋地方法院刑事判決                            九十年度訴字第八七五號
    公  訴  人  臺灣板橋地方法院檢察署檢察官
    被      告  甲○○
右列被告因違反公司法案件，經檢察官提起公訴（九十年度偵字第四二一八號），本
院判決如左：
    主  文
甲○○共同公司負責人，公司應收之股款，股東並未實際繳納，而以申請文件表明收
足，處拘役伍拾日，如易科罰金以參佰元折算壹日。
    事  實
一、甲○○係設於台北縣新莊市○○路七巷二號之瑞德文化事業有限公司（以下簡稱
    瑞德公司）負責人，於民國八十八年七月間申請瑞德公司之設立登記時，明知該
    公司應收之股款新台幣（下同）一百萬元，各該股東並未實際繳納，竟仍與吳麗
    英（年籍不詳）基於共同之犯意聯絡，由吳麗英提供資金一百萬元，於八十八年
    入瑞德公司籌備處設於中國農民銀行新莊分行之活期存款帳戶（帳號00000
    000000號）內，並作成不實之瑞德公司股東繳納股款明細表，再檢同上開
    帳戶存摺及不實之股東繳納股款明細表等申請文件表明收足，於同日委請不知情
    之禮鵬會計師事務所劉玉芝會計師查核後，持以向經濟部中部辦公室申請辦理公
    司設立登記，隨即於同年月十九日將該存款提出，瑞德公司則於八十八年七月二
    十六日經中辦字第０八八六五三三六０號函准設立登記。嗣於八十九年一月間，
    因財政部對中國農民銀行新莊分行辦理金融業務檢查時，發現瑞德公司籌備處帳
    戶內之資金往來異常，而為經濟部函請財政部檢送相關檢查資料稽核後，始查悉
    上情。
二、案經經濟部函請臺灣板橋地方法院檢察署檢察官偵查起訴。
    理  由
一、右揭犯罪事實，業據被告甲○○坦承不諱，此外，並有財政部八十九年十一月十
    日台財融第八九三五三七八七號函、中國農民銀行新莊分行公司籌備處開戶之存
    提款明細表、瑞德公司設立登記事項卡、查核報告書、中國農民銀行新莊分行活
    期存款存摺影本及瑞德公司股東繳納股款明細表各一份附卷可稽。本件事證明確
    ，被告犯行，應堪認定。
二、查被告犯罪後，原公司法第九條第三項，業經修正為同條第一項：「公司應收之
    股款，股東並未實際繳納，而以申請文件表明收足，或股東雖已繳納而於登記後
    將股款發還股東，或任由股東收回者，公司負責人各處五年以下有期徒刑、拘役
    或科或併科新臺幣五十萬元以上二百五十萬元以下罰金。」，罰金刑由原來「新
    台幣六萬元以下罰金」，修正提高為「新台幣五十萬元以上二百五十萬元以下罰
    金」，並於九十年十一月十二日經總統公布，於同年十一月十四日生效，比較新
    舊法之結果，以舊法有利於被告，依刑法第二條第一項但書之規定，自應適用舊
    法，合此敘明。被告甲○○為瑞德公司負責人，明知該公司應收之股款，股東並
    未實際繳納，竟仍虛列作成股東繳納股款明細表等申請文件表明收足，申請辦理
    公司設立登記，核其所為，係犯修正前公司法第九條第三項之公司應收股款，股
    東並未實際繳納，而以申請文件表明收足罪。被告與吳麗英間，具有犯意聯絡與
    行為分擔，雖吳麗英並非瑞德公司負責人，惟其既與具有該等特定身分關係之被
    告共同實施犯罪，依刑法第三十一條第一項規定仍應以共犯論，均為共同正犯。
    另查被告犯罪後，刑法第四十一條業於九十年一月四日經立法院修正通過為：「
    犯最重本刑為五年以下有期徒刑以下之刑之罪，而受六個月以下有期徒刑或拘役
    之宣告，因身體、教育、職業或家庭之關係或其他正當事由，執行顯有困難者，
    得以一元以上三元以下折算一日，易科罰金。但確因不執行所宣告之刑，難收矯
    正之效，或難以維持法秩序者，不在此限。併合處罰之數罪，均有前項情形，其
    應執行之刑逾六月者，亦同。」，並於同年一月十日經總統公布，於同年一月十
    二日生效，比較新舊法之結果，以新法有利於被告，依刑法第二條第一項前段之
    規定，應適用新法，合此敘明。爰審酌被告乃公司之負責人，竟故意以不實資本
    證明文件申請設立公司，非但違背公司法維護公司財務健全之立法本旨，亦增加
    交易相對人之潛在交易風險，及其犯罪之動機、目的、手段、犯罪後坦承犯行之
    態度等一切情狀，量處如主文所示之刑，並依修正後刑法第四十一條第一項前段
    之規定，諭知易科罰金之折算標準，以資懲儆。又與被告有犯意聯絡之吳麗英，
    未經起訴，此部分宜由公訴人另行處理，附此敘明。
據上論斷，應依刑事訴訟法第二百九十九條第一項前段、修正前公司法第九條第三項
、刑法第十一條、第二十八條、第三十一條第一項、修正後第四十一條第一項前
段、第二條第一項、罰金罰鍰提高標準條例第二條，判決如主文。
本案經檢察官郭緯中到庭執行職務
中      華      民      國    九十      年     十二     月    二十一    日
                              臺灣板橋地方法院刑事第二庭
                                  法  官  楊  晉  佳
右正本證明與原本無異。
如不服本判決，應於判決送達後十日內，向本院提出上訴狀。
                                  書記官  邱  美  龍
中      華      民      國  九十      年     十二     月    二十八    日
附錄本案論罪科刑法條全文：
修正前公司法第九條
公司設立登記後，如發現其設立登記或其他登記事項，有違法情事時，公司負責人各
處一年以下有期徒刑、拘役或科或併科新臺幣二萬元以下罰金。
公司負責人對於前項登記事項，為虛偽之記載者，依刑法或特別刑法有關規定處罰。
公司應收之股款，股東並未實際繳納，而以申請文件表明收足，或股東雖已繳納而登
記後將股款發還股東，或任由股東收回者，公司負責人各處五年以下有期徒刑、拘役
或科或併科二萬元以下罰金。
刑法第四十一條：
犯最重本刑為五年以下有期徒刑以下之刑之罪，而受六月以下有期徒刑或拘役之宣告
，因身體、教育、職業或家庭之關係或其他正當事由，執行顯有困難者，得以一元以
上三元以下折算一日，易科罰金。但確因不執行所宣告之刑，難收矯正之效，或難以
維持法秩序者，不在此限。


司法院資訊處製作；財團法人民間司法改革基金會備份。
